臺灣臺北地方法院刑事判決　　　　　　　　　　　　　九十三年度易字第三四九號
　　公　訴　人　臺灣臺北地方法院檢察署檢察官
　　被　　　告　戊○○
　　選任辯護人　吳宏山律師
右列被告因詐欺等案件，經檢察官提起公訴（九十二年度偵字第一０七七０號），本
院判決如左：
    主  文
戊○○無罪。
    理  由
一、公訴意旨略以：被告戊○○任職六陽證券投資顧問股份有限公司（以下簡稱六陽
    公司）總經理，於民國九十一年八月間，與王守田（另由檢察官移送本院併案審
    理）、丙○○（未經起訴）基於為自己不法所有之概括犯意聯絡，明知王守田所
    創辦之美國王氏公司（以下簡稱王氏公司）之董事中並無李遠哲、朱經武及丁肇
    中等人，竟由王守田與丙○○提供不實之王氏公司之投資計畫書予戊○○後，對
    外偽稱王氏公司之董事有李遠哲等多名知名之專業學者，且王氏公司擁有生產超
    導體等高科技技術及產品含核磁共振斷層掃描儀、質譜儀、超導濾波器等，並將
    於九十二年八月三十一日以每股美元十元至十二元價格，在美國那斯達克掛牌上
    市等語，再由戊○○將前揭投資計畫書交付予不知情之六陽公司協理丁○○，同
    時並交付六陽公司簡介，利用丁○○對外銷售王氏公司股票，每股售價美元四元
    。自九十一年八月二十日上午起，在台北市晶華酒店等處，丁○○即陸續向甲○○、乙○○、己○○等人推銷王氏公司股票，並提供王氏公司投資計畫書及六陽
    公司簡介，使甲○○等人陷於錯誤，嗣因報載揭露王守田詐欺案件，甲○○等人
    始未購買王氏公司股票。因認被告與王守田、丙○○共同涉犯刑法第三百三十九
    條第二項、第一項之詐欺取財未遂罪嫌，被告另違反證券交易法第十八條及證券
    投資顧問事業管理規則第三十七條經營證券投資顧問事業應經主管機關核准之規
    定應依證券交易法第一百七十五條處斷。
二、按犯罪事實應依證據認定之，無證據不得認定犯罪事實。又不能證明被告犯罪者
    ，應諭知無罪之判決，刑事訴訟法第一百五十四條第二項、第三百零一條第一項
    分別定有明文。又事實之認定，應憑證據，如未能發現相當證據，或證據不足以
    證明，自不能以推測或擬制之方法，為裁判基礎（最高法院四十年台上字第八六
    號判例參照）。且認定犯罪事實所憑之證據，雖不以直接證據為限，間接證據亦
    包括在內，然而無論直接證據或間接證據，其為訴訟上之證明，須於通常一般之
    人均不致有所懷疑，而得確信其為真實之程度者，始得據為有罪之認定，倘其證
    明尚未達到此一程度，而有合理之懷疑存在而無從使事實審法院得有罪之確信時
    ，即應由法院為諭知被告無罪之判決（最高法院七十六年台上字第四九八六號判
    例參照）。
三、公訴意旨認被告戊○○涉犯前揭詐欺、違反證券交易法罪嫌，無非係以告訴人甲○○之指訴、被害人乙○○及己○○之指述、被告之供述、另案被告丙○○之供
    述、證人丁○○之證述，及卷附之王氏公司投資計畫書、六陽公司簡介等，為其
    主要論據。
四、訊據被告戊○○堅決否認有何右揭犯行，辯稱：丙○○至六陽公司向其推銷王氏
    公司股票，其自己沒有買，六陽公司亦未對外推銷王氏公司股票，其也沒有授意
    已離職之員工丁○○銷售王氏公司股票，王氏公司投資計畫書是丙○○提供的，
    其並無詐欺或違反證券交易法行為等語。經查：
（一）依卷附王氏公司投資計畫書記載：王氏公司結合超導技術、精密電子譜儀、影
      像儀及低溫等關鍵技術開發超導生醫功能之核磁共振影像儀、離子迴旋共振質
      譜儀、超導濾波器‧‧‧等產品，‧‧‧，規劃將於成立後一年在美國上櫃，
      並擬在成立後二至三年內于ＮＡＳＤＡＱ上市，‧‧‧，董事名單Dr.Y.T.Lee
      （即李遠哲）、Dr.Samuel,C.C.Ting（即丁肇中）、Dr.Paul,C.W.Chu（即朱
      經武）等語，而被告戊○○並非王氏公司人員，上開王氏公司投資計畫書又係
      丙○○所交付，為被告及丙○○所是認，檢察官復未提出上開記載有何不實、
      縱有不實被告對上情明知並與王守田、丙○○有詐欺犯意聯絡之證據，是檢察
      官認被告「明知」王氏公司之董事中並無李遠哲、朱經武及丁肇中等人，仍對
      外偽稱王氏公司之董事有李遠哲等多名知名之專業學者等情，而認被告主觀上
      有詐欺犯意，容有未洽。
（二）而證券交易法第十八條應經核准之「經營」證券投資顧問事業，係指為獲取報
      酬，經營或提供有價證券價值分析、投資判斷建議，或基於該投資判斷，為委
      任人執行有價證券投資之業務。是被告是否涉犯證券交易法第一百七十五條犯
      行，應視為斷。
（三）被告已供承：丙○○於九十一年八月間向其推銷王氏公司股票，並交付王氏公
      司投資計畫書等情，且為證人丙○○於本院審理時所是認，證人丙○○亦否認
      有何委託被告銷售王氏公司股票之行為，是尚難以丙○○之供述及被告取得王
      氏公司投資計畫書乙情，作為被告確有受丙○○或王守田委託未經核准對不特
      定人推介王氏公司股票行為之不利證據。又被告於偵查中固供稱：丙○○說推
      銷王氏股票可以取得佣金等語，然其該次庭訊亦供稱：其沒有銷售等語；是縱
      丙○○曾於談話中向被告為上開表示，然要屬丙○○單方面意思，倘無其他證
      據足認被告確有未經核准對不特定人推介王氏公司股票行為，即難以被告此部
      分供述認定其犯行。
（四）再丁○○向己○○推銷王氏公司股票，並出示王氏公司投資計畫書予己○○觀
      看乙情，及己○○復向乙○○介紹此投資案，乙○○因知悉甲○○係超導國際
    　科技股份有限公司（王守田曾任職該公司董事長）之董事，故請甲○○陪同瞭
      解，與丁○○於九十一年八月二十日再晶華酒店見面，當時丁○○出示六陽公
      司協理之名片，並提出王氏公司投資計畫書、六陽公司簡介，且陳稱六陽公司
      與王守田有簽訂在台灣股票買賣協議等情，固分別經證人己○○、乙○○、甲○○於本院審理時證述在卷；證人丁○○於偵查中固證稱：戊○○說王氏公司
      是不錯的投資標的，要其問朋友有無興趣投資，當時其已離開六陽公司，因其
      與戊○○有默契，做策略聯盟，其只是推銷，如要購買要找戊○○等語。然被
      告否認委託丁○○對不特定人銷售王氏公司股票，辯稱：丁○○於九十一年八
      月三日已離職，對丁○○離職後所為不知情等語；證人即六陽公司人員庚○○
      於本院審理時則證稱：其係六陽公司總經理特別助理兼秘書，丁○○於九十一
      年七月三日任職六陽公司，同年八月三日離職，同年八月九日丁○○經過公司
      附近上來打招呼，她來時丙○○與戊○○在辦公室，其跟黃先生說徐小姐要跟
      你打個招呼，黃先生請她一起進來坐下談，丁○○約十幾分鐘後離開，她當時
      手上有帶一本王氏公司計畫書，其未收到戊○○之指令要去做任何跟代銷王氏
      公司股票有關的事等語；則丁○○於九十一年八月三日已離職，嗣後於九十一
      年八月九日偶然至六陽公司得知丙○○所提王氏公司投資計畫乙節，應可認定
      。而證人丁○○於警訊時證稱：其於九十一年八月中旬到六陽公司找戊○○，
      剛好丙○○也在場，桌上放有王氏公司計畫書，戊○○就拿一本給我，叫我回
      去研究，其與乙○○、甲○○談話中並未提及六陽公司董事長戊○○與王氏公
      司董事長王守田及中研院院長李遠哲三人有共同簽署代銷合約，由六陽公司負
      責推銷王氏公司股票，當時其跟乙○○、甲○○說明王氏公司要增資釋股，並
      將計畫書給他們看過後，接著乙○○及甲○○問到最近市○○○○道瞭解投資
      諮詢這方面資訊及金融商品等問題，其就推薦六陽公司可提供金融商品諮詢，
      所以才將六陽公司簡介拿給他們參考等語；於本院審理時亦證稱：其離職後某
      日至六陽公司，在戊○○辦公室看到丙○○，聽到有一個不錯的計畫，所以就
      順手拿起桌上的計畫書翻閱，其因認同該計畫，故向朋友推薦，戊○○沒有要
      其推銷美國王氏公司股票，其剛離職，六陽公司名片上有其行動電話，為了方
      便聯絡才給乙○○名片等語；足徵證人丁○○迭於警訊及本院審理時均表示被
      告未委任其推銷王氏公司股票，核與被告所述相符，參以證人丁○○於偵查中
      證稱：「（問：妳個人利潤如何計算？）沒有談到」等語，倘被告確有委託丁○○對外銷售王氏公司股票，豈有未約定利潤之理？益徵被告所辯未委託丁○○對不特定人銷售王氏公司股票等語，堪予採信。至證人丁○○於偵查中檢察
      官訊問：為何要以六陽名義推銷王氏？雖答稱：因其與被告有「默契」‧‧‧
      ，然縱證人丁○○認其與被告就推銷王氏公司股票有「默契」，仍屬其個人主
      觀想法，被告實際上既未委託丁○○對不特定人銷售王氏公司股票，即難以丁○○此部分證詞作為不利被告之證據。從而，被告既未受丙○○委託銷售王氏
      公司股票，又未委託丁○○對外銷售王氏公司股票，而與己○○、乙○○、甲○○洽談王氏公司股票之事者係丁○○，並非被告本人，亦為證人己○○、乙○○、甲○○所是認，復無證據足認被告對於丁○○所為知情，則證人己○○
      、乙○○、甲○○上開所述僅能證明丁○○有推介王氏公司股票之個人行為，
      尚難作為不利被告之證據。
（五）綜上所述，公訴人所舉之證據尚不足證明被告確有利用丁○○為經營提供王氏
      公司股票投資推介顧問業務之行為及詐欺犯意，此外，復查無其他積極證據足
      資證明被告丙○○有何詐欺、違反證券交易法之犯行，既不能證明被告犯罪，
      依前揭說明，自應為被告無罪之諭知。
據上論斷，應依刑事訴訟法第三百零一條第一項，判決如主文。
本案經檢察官謝奇孟到庭執行職務。
中　　　華　　　民　　　國　　九十三　　年　　 十一 　　月　　 十一 　　日
                                      臺灣臺北地方法院刑事第七庭
                                          審判長法  官  梁耀鑌
                                                法  官  林孟皇
                                                法  官  蕭清清
右正本證明與原本無異。
如不服本判決，應於判決送達後十日內向本院提出上訴狀（應抄附繕本）。告訴人或
被害人如對於本判決不服者，應具備理由請求檢察官上訴，其上訴期間之計算係以檢
察官收受判決正本之日期為準。
                                                書記官  劉麗英
中　　　華　　　民　　　國　　九十三　　年　　 十一 　　月　　 十二 　　日
